臺灣基隆地方法院刑事判決
  110年度訴字第290號
公  訴  人  臺灣基隆地方檢察署檢察官
被      告  盧漢謜


            耿瑞麒


上列被告因傷害案件，經檢察官提起公訴（110年度偵字第3978
號），本院判決如下：
    主  文
盧漢謜犯傷害罪，累犯，處拘役伍拾伍日，如易科罰金，以新臺
幣壹仟元折算壹日。扣案之剪刀壹把沒收之。
耿瑞麒犯傷害罪，處拘役肆拾伍日，如易科罰金，以新臺幣壹仟
元折算壹日。
    事  實
一、盧漢謜與耿瑞麒素不相識。二人於民國110年5月24日上午9
    時40分許，在址設基隆市○○區○○路00號之清心福全飲料店前
    ，因盧漢謜機車停放問題而起口角，詎其後二人竟心生不滿
    ，各基於傷害之犯意，先在上址清心福全飲料店前徒手互毆
    ，經路過民眾將二人拉開後，二人仍餘怒未消，盧漢謜即返
    回其停放機車處，自其機車置物箱取出其所有之剪刀1把，
    追趕耿瑞麒至上址清心福全飲料店隔壁之彩券行前，二人即
    承續前揭傷害之犯意，於彩券行前徒手互毆，盧漢謜並持上
    開剪刀朝耿瑞麒揮舞，致耿瑞麒受有頸部挫傷及拉傷、右手
    肘及右膝挫傷並擦傷、兩側前臂及左手切割傷等傷害，盧漢
    謜則受有右臉頰撕裂傷、左臉頰撕裂傷、右側手肘撕裂傷等
    傷害。嗣因員警據報到場處理，扣得上開剪刀1把，始查悉
    上情。
二、案經盧漢謜、耿瑞麒訴由基隆市警察局第二分局報請臺灣基
    隆地方檢察署檢察官偵查起訴。
    理  由
壹、程序部分：
    本案據以認定被告盧漢謜、耿瑞麒犯罪之供述證據，公訴人
    、盧漢謜、耿瑞麒在本院審理時均未爭執其證據能力，復經
    本院審酌認該等證據之作成並無違法、不當或顯不可信之情
    況，而非供述證據亦非公務員違背法定程序所取得，依刑事
    訴訟法第159條之5第2項、第158條之4規定反面解釋，均有
    證據能力，合先敘明。
貳、實體部分：
一、訊據盧漢謜就上揭事實坦承不諱，耿瑞麒則矢口否認有何傷
    害犯行，辯稱：是盧漢謜先動手，我當時因為要掙扎，才會
    有揮拳2、3下的動作，不是故意要傷害盧漢謜云云。惟查：
　㈠盧漢謜與耿瑞麒素不相識，於上開時、地，二人因盧漢謜機
    車停放問題而起口角，遂發生肢體衝突，經路過民眾將二人
    拉開後，盧漢謜即返回其停放機車處，自其機車置物箱取出
    其所有之剪刀1把，追趕耿瑞麒至隔壁之彩券行前，二人即
    於彩券行前再度發生肢體衝突，盧漢謜並持上開剪刀朝耿瑞
    麒揮舞，致耿瑞麒受有頸部挫傷及拉傷、右手肘及右膝挫傷
    並擦傷、兩側前臂及左手切割傷等傷害，盧漢謜則受有右臉
    頰撕裂傷、左臉頰撕裂傷、右側手肘撕裂傷等傷害等節，業
    據盧漢謜、耿瑞麒於警詢、偵訊及本院審理時坦承不諱（見
    偵卷第9頁至第10頁、第18頁至第19頁、第92頁至第96頁，
    本院卷第66頁、第71頁、第139頁、第144頁），且據耿瑞麒
    於本院審理時證述在卷（見本院卷第136頁至第139頁），復
    有本院110年9月15日、110年10月7日之勘驗筆錄及附圖各2
    份、基隆市警察局第二分局扣押筆錄暨扣押物品目錄表1份
    、盧漢謜出具之新昆明醫院丙種診斷證明書1紙、耿瑞麒出
    具之衛生福利部基隆醫院診斷證明書2紙、現場照片、盧漢
    謜及耿瑞麒事發當日穿著及傷勢照片、監視錄影畫面翻拍照
    片、扣案物照片共13張等在卷可稽（見偵卷第25頁至第31頁
    、第45頁至第63頁，本院卷第67頁至第71頁、第77頁至第90
    頁、第109頁至第132頁），此外，尚有上開剪刀1把扣案足
    憑，足認盧漢謜於本院審理時之自白與事實相符，其傷害犯
    行堪以認定。
　㈡耿瑞麒雖以前詞置辯，然正當防衛必須對於現在不法之侵害
    ，始足當之，侵害業已過去，或無從分別何方為不法侵害之
    互毆行為，均不得主張防衛權，而互毆係屬多數動作構成單
    純一罪，而互為攻擊之傷害行為，縱令一方先行出手，還擊
    之一方，在客觀上苟非單純對於現在不法之侵害為必要排除
    之反擊行為，因其本即有傷害之犯意存在，自無主張防衛權
    之餘地（最高法院96年度台上字第3526號判決意旨參照）。
    查本件係因盧漢謜先於上揭時、地，以右手從耿瑞麒後方勾
    住耿瑞麒頸部，二人乃於地上持續扭打乙節，固有110年10
    月7日勘驗筆錄及附圖可參（見本院卷第109頁、第113頁）
    ，而堪認定，惟依110年9月15日、110年10月7日勘驗筆錄所
    載，於二人肢體衝突之過程中，耿瑞麒亦有扭打之行為（見
    本院卷第68頁、第109頁至第110頁），就此，耿瑞麒於本院
    審理時亦供承：對於互相扭打部分沒有意見等語明確（見本
    院卷第136頁）。況依110年10月7日勘驗筆錄及附圖所示，
    耿瑞麒於扭打過程中，尚有以右手出拳毆打盧漢謜頭部2、3
    下之行為，亦有抓住盧漢謜頸部之行為（見本院卷第110頁
    、第119頁、第122頁），凡此，均非用以防衛之行為甚明，
    且其尚於警詢時明白供承：（你總共毆打盧漢謜幾拳？毆打
    他何部位？）我記得我打他頭部3拳等語（見偵卷第19頁）
    ，業已自承其具傷害犯意。由上開證據資料觀之，足認耿瑞
    麒係基於傷害之犯意與盧漢謜互毆，縱令盧漢謜先行出手，
    耿瑞麒亦無主張正當防衛之餘地。
　㈢綜上所述，耿瑞麒前揭辯解均屬臨訟卸責之詞，無足採信。
    本件事證明確，盧漢謜、耿瑞麒之犯行均堪認定，應予依法
    論科。
二、論罪科刑：
  ㈠核盧漢謜、耿瑞麒所為，均係犯刑法第277條第1項之傷害罪
    。
　㈡盧漢謜、耿瑞麒均係以傷害之單一犯意，於密接時間、地點
    ，接續實施前揭侵害同一法益之數行為，各行為之獨立 性
    極為薄弱，依一般社會健全觀念，實難以強行分開，在刑 
    法評價上，以視為數個舉動之接續施行，合為包括之一行為
     予以評價，較為合理，故均應論以接續犯之實質上一罪。
　㈢盧漢謜前因搶奪案件，經本院以107年度訴字第561號判決判處有期徒刑6月確定，於108年10月27日執行完畢等情，有其臺灣高等法院被告前案紀錄表在卷可按。其於受有期徒刑之執行完畢後，5年以內故意再犯本件有期徒刑以上之罪，構成刑法第47條第1項所定之累犯。另按司法院釋字第775號解釋，依解釋文及理由之意旨，係指構成累犯者，不分情節，一律加重最低本刑，於不符合刑法第59條所定要件之情形下，致生行為人所受之刑罰超過其所應負擔罪責之個案，不符罪刑相當原則、比例原則，於此範圍內，在修正前，為避免發生上述罪刑不相當之情形，法院就該個案應裁量是否加重最低本刑。而經本院綜合斟酌被告構成累犯前案紀錄之罪質種類、罪名輕重、犯罪次數、徒刑執行完畢之態樣、徒刑執行完畢之時期、本件犯罪情節等節，足認盧漢謜確有對於刑罰反應力薄弱之情形，故依刑法第47條第1項規定加重盧漢謜本案所犯之罪最低本刑，無違憲法罪刑相當原則，爰依該條項規定加重其刑。
　㈣爰審酌盧漢謜、耿瑞麒遇事不知理性處理，僅因細故即互相毆打對方成傷，所為均不足取，兼衡其等之素行、犯罪之動機、目的、手段，暨其等之教育程度、生活狀況（見偵卷第13頁、第17頁二人警詢筆錄受詢問人欄），及二人並未達成和解、惟盧漢謜坦承犯行、耿瑞麒則否認犯行之犯後態度等一切情狀，分別量處如主文所示之刑，並均諭知易科罰金之折算標準，以示懲儆。
三、沒收：
　　扣案之剪刀1把係盧漢謜所有，供其本件傷害犯行所用之物
    ，業據認定如前，爰依刑法第38條第2項前段規定宣告沒收
    。
據上論斷，應依刑事訴訟法第299條第1項前段，判決如主文。
本案經檢察官劉星汝提起公訴，檢察官林明志到庭執行職務。
中　　華　　民　　國　　110 　年　　10　　月　　29　　日
                  刑事第四庭審判長法  官  齊　潔
                                  法  官  李辛茹
                                  法  官  謝昀芳
本件正本證明與原本無異。                                如不服本判決，應於收受判決後20日內向本院提出上訴書狀，並
應敘述具體理由。其未敘述上訴理由者，應於上訴期間屆滿後20
日內向本院補提理由書（均須按他造當事人之人數附繕本）。「
切勿逕送上級法院」。
中　　華　　民　　國　　110 　年　　10　　月　　29　　日
                                  書記官　王靜敏
附錄本案論罪科刑法條：
中華民國刑法第277條
傷害人之身體或健康者，處5年以下有期徒刑、拘役或50萬元以
下罰金。
犯前項之罪，因而致人於死者，處無期徒刑或7年以上有期徒刑
；致重傷者，處3年以上10年以下有期徒刑。